臺灣新竹地方法院民事判決　　　　　　　 99年度勞訴字第2號
原　　　告　黃順良
訴訟代理人　吳世敏律師
被　　　告　庫倫科技股份有限公司
法定代理人　林雄發
訴訟代理人　楊長岳律師
上列當事人間給付資遣費等事件，本院於民國99年12月21日辯論
終結，判決如下：
    主  文
被告應給付原告新台幣柒萬肆仟零肆拾貳元及自民國98年5 月9
日起至清償日止，按年利率百分之五計算之利息。
被告應給付原告新台幣陸萬肆仟陸佰玖拾肆元，其中新台幣肆萬
壹仟壹佰貳拾壹元自民國98年5 月9 日起至清償日止，按年利率
百分之五計算之利息，其中新台幣貳萬參仟伍佰柒拾參元自民國
98年12月24日起至清償日止，按年利率百分之五計算之利息。
原告其餘之訴駁回。
訴訟費用由被告負擔百分之六，餘由原告負擔。
本判決第一、二項於原告以新台幣肆萬柒仟元為被告擔保後得假
執行；被告於假執行程序實施前，以新台幣壹拾參萬捌仟柒佰參
拾陸元為原告供擔保後得免為假執行。
原告其餘假執行之聲請駁回。
    事  實
壹、程序方面：
    按訴狀送達後，原告不得將原訴變更或追加他訴，但請求之
    基礎事實同一者、擴張或減縮應受判決事項之聲明者及不甚
    礙被告之防禦及訴訟之終結者，不在此限，民事訴訟法第25
    5 條第1 項第3 、5 、7 款定有明文。查本件原告起訴時聲
    明請求「一、被告應賠償原告新臺幣（下同）372,135 元，
    及自起訴狀繕本送達翌日起至清償日止，按年息百分之5 計
    算之利息。二、被告應給付原告1,656,407 元，及自起訴狀
    繕本送達翌日起至清償日止，按年息百分之5 計算之利息。
    」嗣於訴訟進行中，原告變更上開聲明第2 項為「被告應給
    付原告1,812,607 元，及其中1,656,407 元自起訴狀繕本送
    達翌日起至清償日止，其中156,200 元自追加起訴狀繕本送
    達翌日起至清償日止，按年息百分之5 計算之利息。」有原
    告之民事追加起訴狀在卷可稽，此部分追加係就原告任職被
    告公司期間之不休假獎金42,000元、原告民國（下同）98年
    1 月1 日至1 月12日薪資24,000元、原告未領之出差費11,5
    00元、代墊機票款18,000元、簽證費700 元及94年6 月薪資
    60,000元等，核其請求之事實同一且不甚礙被告之防禦及訴
    訟之終結，可予准許；惟嗣原告復於99年6 月21日具狀原請
    求聲明第1 項其中關於老年給付之損害賠償298,093 元，此
    部分訴之撤回，被告嗣以書狀及於言詞辯論期日表示反對，
    依民事訴訟法第262 條第1 項但書規定，不生撤回之效力。
    又原告復於99年12月21日具狀就訴之聲明第2 項請求金額減
    縮為1,727,516 元及其中1,656,407 元自起訴狀繕本送達翌
    日起至清償日止、其中156,200 元自追加起訴狀繕本送達翌
    日起至清償日止，按年息百分之5 計算之利息，此部分係就
    資遣費之請求金額減縮78,283元，核屬減縮應受判決事項之
    聲明，應予許可。
貳、實體方面：
一、原告主張：
（一）原告於93年8 月起在被告公司兼職工作，於94年5 月起在
　　　被告公司任職，至98年1 月12日無預警遭資遣為止，已在
  　　被告公司繼續工作3 年7 個月（未包含兼職部分），約定
  　　底薪為每月6 萬元，平均時薪為250 元【計算式：60,000
      308 ＝250 】。惟因當時尚領有失業補助，故向被告
      公司協商晚一點加入勞保，然亦僅有6 個月，故被告公司
      事實上於95年1 月26日始為原告加保勞工保險，上開事實
      ，被告公司亦不否認。惟因被告公司未據實替原告申報勞
      保薪資為每月6 萬元，應以最高級數43,900元申報，僅以
      16,500元最低級數申報（嗣於96年7 月1 日至97年4 月30
      日提高為31,800元級數，97年5 月1 日起始調整為43,900
      元級數），亦未依法提撥月薪6%之勞退基金，致原告受有
      損害；另被告公司於原告工作期間未依法給付加班費、不
      休假獎金、部分薪資、出差費及代墊款，且所給付之資遣
      費亦有短少，為此原告提出本件請求。
（二）因被告公司向勞工保險局短報原告薪資之舉，已影響原告
      日後得請領老年給付之金額（因原告至99年2 月14日即年
      滿50歲，且勞工保險年資已達26.3年，而得依據勞工保險
      條例第58條第2 項第4 款請領老年給付）。原告請領老年
      給付之月投保薪資平均值應為43,900元，惟因被告公司以
      多報少，致原告實際月投保薪資平均值僅為35,972元（即
      96年1 月至6 月投保薪資為16,500元、96年7 月至97年4
      月為31,800元，97年5 月至99年1 月為43,900元，又98年
      1 月13日至98年2 月24日因被告公司不願開非自願離職證
      明單，導致原告無法自行投保，故計算式為：（16,500×
      6 ＋31,800×10＋43,900×20）36≒35,972，短少取得
      老年給付之金額為298,093元〈計算式:（43,900－35,972
      ）×（15＋2 ×（26.3－15））＝298,093 〉。（註：此
      部分之請求原告於訴訟中撤回，但被告不同意其撤回，本
      院仍應予審理判決。）
（三）被告公司未據實為原告依法提撥月薪6%之勞退基金，造成
      原告受有74,042元之損害：
      被告公司從95年1 月起替原告投保勞工保險後，每月應依
      法為原告提繳每月基本薪資以6 萬元計，6%之勞退基金3,
      600 元，共計133,200 元【3,600 37＝133,200 】，然
      被告公司未誠實申報並繳納，至原告遭被告公司資遣為止
      ，僅提撥59,158元，短少提撥74,042元【133,200 －59,1
      58＝74,042】，造成原告之損害。
（四）被告公司未依法給付加班費，造成原告受有1,311,599 元
      之損害：
　１、原告從94年5 月任職被告公司後，雖依被告公司之指示延
  　　長工時或在假日時工作，然被告公司從未依法給付原告加
    　班費，即使原告向被告公司催討，被告公司仍置之不理（
      被告公司不否認原告曾於在職期間的97年5 月間曾就加班
      費的給予提出請求，見98年6 月9 日筆錄第2 頁），計從
      94年5 月原告任職起至98年1 月原告被無預警資遣為止，
      被告公司短少給付如卷內附表一所示之原告加班費共計1,
      311,599 元，因原告底薪為60,000元，故時薪為250 元（
      計算式：60,000308 ＝250 ）。
　２、原告在任職被告公司期間，確實有超時工作的事實，除有
  　　被告公司亦不否認形式上真正之原告於94年5 月至97年11
    　月之「被告公司打卡單」可證外，另與原告同時期在被告
      公司任職同一職務之證人黃勇強於本院99年1 月22日證稱
      ：「我有看過原告加班，只要我有加班，原告幾乎都有加
      班」等語可證。
　３、被告公司在97年5 月間知悉原告提出給付加班費之要求後
  　　，從未向原告表示因為伊薪資為「合意薪制」，已包含加
    　班費在內，故不能再行主張云云，而只是向原告表示「要
      放下身段『放棄』主張高額的加班費」，此有被告公司執
      行長劉文德於本院98年7 月16日之證述、及受被告公司委
      託與原告協商處理勞資糾紛之證人涂永炎於同日證詞：「
      …我後來才在最後談話內容告訴聲請人『要為公司著想』
      ，公司生意並不好，『如果過度爭取，造成公司負擔過重
      ，最後可能無法再繼續合作』…」等語可憑。而依常理判
      斷，如原告本無領取加班費之權利，何來「放棄主張」可
      言？而如原告本無領取加班費之權利，自然即無「因過度
      爭取而造成公司負擔過重」之可能！足見原告本來依法享
      有加班費，惟被告公司卻故意藉口不予支付。
　４、另被告公司雖辯稱原告之薪資係「合意薪制」，所領取每
  　　月6 萬元之薪資即已包含超時津貼、不休假獎金、甚至連
    　勞健保雇主應負擔部分都包含在內云云，姑且不論針對其
      上開陳述根本毫無證據可憑，且與被告公司自己所提出於
      勞工保險局之「黃順良薪資清冊」之記載亦不相符合，更
      已違反勞動基準法第24條對於延長工時應給予工資之規定
      。
（五）被告公司未依法給付足額之資遣費，造成原告受有338,00
      0 元之損害，惟原告僅請求其中259,717 元：
　１、按「雇主依第11條或第13條但書規定終止勞動契約者，其
  　　預告期間依左列各款之規定：…三、繼續工作3 年以上者
    　，於30日前預告之。雇主未依第1 項規定期間預告而終止
      契約者，應給付預告期間之工資。」、「雇主依前條終止
      勞動契約者，應依左列規定發給勞工資遣費：一、在同一
      雇主之事業單位繼續工作，每滿1 年發給相當於1 個月平
      均工資之資遣費。二、工作未滿1 年者，以比例計算給之
      。」勞動基準法第16條及第17條分別定有明文。
　２、原告實際上係從93年8 月即開始在被告公司兼職，接續從
  　　94年5 月正式任職被告公司至98年1 月12日無預警遭資遣
  　　為止，已在被告公司繼續工作4 年6 個月，依前揭法條規
  　　定，應有30日之預告期間，惟被告公司並未為任何資遣之
    　預告，則除應依勞動基準法第17條給付4.5 個月平均工資
      外，自應依法給付原告30日之工資即再加1 個月平均工資
      ，共計5.5 個月平均工資。
　３、又依勞動基準法第2 條第1 項第4 款之規定，所謂平均工
　　　資係以計算事由發生之當日前6 個月內所得工資總額除以
  　　該期間之總日數所得金額。依據前述附表一所示，97年7
    　月至97年12月間，原告之工資（基本薪資＋加班費）分別
      為92,545元、85,765元、60,996元、82,358元、100,517
      元、88,367元，故平均工資應為85,091元，則被告公司依
      法應給付原告468,000 元【85,0915.5 ＝468,000 】。
　４、被告公司不否認其僅支付原告資遣費13萬元，顯有短少給
  　　付338,000 元【468,000 －130,000 ＝338,000 】，原告
  　　自得依法請求被告給付之。原告目前僅起訴請求被告給付
    　資遣費差額259,717 元（即係以原告從94年5 月起正式任
    　職被告公司起算計算之資遣費差額），並保留日後追加差
      額78,283元之權利。
（六）被告公司未依法給付不休假獎金、薪資、出差費及代墊款
      等，造成原告受有156,200 元之損害：
　１、按「勞工在同一雇主或事業單位，繼續工作滿一定期間者
  　　，每年應依左列規定給予特別休假：一、1 年以上3 年未
  　　滿者7 日，二、3 年以上5 年未滿者10日…」、「第36條
  　　所定之例假、第37條所定之休假及第38條所定之特別休假
    　，工資應由雇主照給。」勞動基準法第38、39條分別訂有
      明文。
　２、原告從93年8 月任職於被告公司迄98年1 月12日遭被告公
　　　司無預警資遣為止，其中94年5 月至95年7 月僅休假3 日
　　　，應領取4 日不休假獎金；95年8 月至96年7 月均無休假
　　　，應領取不休假獎金7 日；96年8 月至97年7 月均無休假
　　　，應領取不休假獎金10日，共應領取21日不休假獎金共計
  　　420,00元【2,000 21＝42,000元】。
　３、又被告公司從98年1 月1 日起至1 月12日資遣原告為止，
　　　因被告公司故意不給予原告工作，致原告無法提供勞務，
  　　就此被告公司仍依據勞動契約給付原告工資24,000元【2,
    　000 12＝24,000元】。
　４、再依據被告公司於98年7 月16日自行提出之「付款簽收簿
  　　」顯示，原告曾於94年3 月10日至3 月13日出國出差，而
  　　被告公司於同年5 月5 日給付原告之薪資中僅含工資9,60
  　　0 元、代墊機票錢18,000元，卻未同時給付出差費10,000
    　元【國外出差每日補助2,500 元4 ＝10,000元】。另原
    　告於93年6 月份赴大陸出差5 日，但被告僅給予4 日之出
    　差補貼6,000 元【4 1,500 ＝6,000 】，尚少1 日補貼
    　1,500 元。又原告當次出差代墊之機票費18,000元及簽證
      費700 元，被告公司漏未給付。另94年6 月薪水60,000元
      ，被告公司漏未給付，此一事實，從簽收一欄並無原告之
      簽名即可得證。綜上被告公司漏未給付代墊款、工資及出
      差補貼共計90,200元，原告自得依據勞動契約及不當得利
      返還請求權之法律關係，請求被告公司給付156,200 元。
　５、因此一部分乃原告起訴後所為追加，故其法定遲延利息起
  　　算日應從追加起訴狀繕本送達翌日起算。
（七）為此聲明請求：
　１、被告應賠償原告372,135 元（其中老年給付之損害賠償29
      8,093 元，原告於訴訟中撤回，被告不同意其撤回，本院
      仍須予審理判決），及自起訴狀繕本送達翌日起至清償日
      止，按年息百分之5 計算之利息。
  ２、被告應給付原告1,727,516 元，及其中1,656,407 元自起
      訴狀繕本送達翌日起至清償日止，其中156,200 元自追加
      起訴狀繕本送達翌日起至清償日止，按年息百分之5 計算
      之利息。
二、被告抗辯：
（一）關於勞工保險條例勞退基金短少提撥74,042元，及老年給
      付將短少取得298,093 元部分：
  １、歷年勞健保投保薪資皆係依原告意願自行選擇：
　　　查原告94年5 月任職本公司之初不僅要求暫緩加入勞、健
  　　保，即便嗣後以16,500元為投保薪資，皆係應原告要求所
    　為，被告公司並無任何故意過失，更遑論被告公司當時業
      將本應納保及提撥支出併同薪資交付原告，此可證之於原
      告同意被告公司於95年起替其納保後，被告公司即不再將
      前開納保及提撥支出併同薪資交付原告，原告此時翻異，
      顯有違誠信。且由證人羅德桂於本院證稱：「（問：你薪
      水實領52,000元，為何投保薪資額只有30,300元？）我知
      道這件事，是我自己要求的，因為這樣我可以少繳一點保
      費。」及證人林冠民於庭訊時亦稱：「…現在每月薪水約
      52,000元，…投保薪資額是3 、4 萬左右，勞健保費先扣
      除後我實拿52,000元，…我都沒有按勞基法年休規定來休
      假，也沒有另外補發不休假獎金，有約好都已經包含在薪
      水裡。」即可得知。
　２、原告請求基礎涉及自身不法行為：
　　　被告公司近日察覺原告94年5 月任職被告公司之初，即要
  　　求被告公司暫緩為其加入勞、健保，並特別交待薪資暫改
    　以現金支領，疑為遂行詐領政府失業救濟金，若前開情事
      屬實，實已涉犯罪不法情事，若前開情事屬實，依就業保
      險法第36條規定：「以詐欺或其他不正當行為領取保險給
      付或為虛偽之證明、報告、陳述者，除按其領取之保險給
      付處以二倍罰鍰外，並應依民法請求損害賠償；其涉及刑
      責者，移送司法機關辦理。」對照原告起訴狀所載，原告
      主張顯涉自己犯罪不法情事，參照最高法院56年台上字第
      2232號判例所示「淨手原則」（被證2 ），亦應駁回原告
      請求。
　３、原告就其損失亦與有過失：
　　　按「損害之發生或擴大，被害人與有過失者，法院得減輕
  　　賠償金額，或免除之。」民法第217 條著有明文，查原告
    　於94年5 月任職本公司之初，為詐領失業給付而拒絕被告
      公司替其納保在先，繼則95年元月同意被告公司替其納保
      時，又基於規避繳納較高勞健保自付額而要求低薪納保，
      故被告就原告薪資低報一節即便有責，然原告就前開情事
      不僅知情且攫取所有利益（請領失業給付、勞健保低自負
      額），究其所為亦有違反勞工保險條例第71條情事，豈能
      事後借此興訴並奢言無責，故退一步言之，原告就其主張
      損失亦顯然與有重大過失而不應准予請求。
　４、另就原告起訴時主張短少取得老年給付部分，原告雖於99
  　　年6 月21日以書狀撤回此一請求，惟因被告就此爭點業為
    　實質爭執，為免原告日後再執以興訟併訴訟經濟考量，被
      告亦於同年月28日具狀表示不同意，並答辯如下：
    (1)原告非必然於99年2 月14日結算老年給付：
　　　按勞工保險條例第58條第1 項雖規定：「被保險人合於左
  　　列規定之一者，得請領老年給付：四、參加保險之年資合
    　計滿25年，年滿50歲退職者。」惟前開規定僅係被保險人
      「得」請領，並非強制勞工必以該「時點」結算請領前開
      老年給付。次按，「被保險人依前條第1 項規定請領老年
      給付者，其保險年資合計每滿1 年按其平均月投保薪資，
      發給1 個月老年給付；其保險年資合計超過15年者，其超
      過部分，每滿1 年發給2 個月老年給付。但最高以45個月
      為限，滿半年者以1 年計。」勞保條例第59條著有明文，
      另囿於勞保條例第58條第2 項：「被保險人已領取老年給
      付者，不得再行參加勞工保險。」故徵之實務，被保險人
      即便有中斷就業情況，多仍待年資適達可請領45個月再領
      取老年給付以取得最大利益，以免先行領取，徒然浪費前
      開「其保險年資合計超過15年者，其超過部分，每滿1 年
      發給2 個月老年給付」之加乘利益。查原告業當庭承認尚
      未請領老年給付，審以原告於98年4 月起訴時尚可託詞因
      當時未滿50歲故難實際請領老年給付，但本案訴訟迄今業
      逾其主張之損害時點99年2 月14日已有3 個月有餘，原告
      為何仍不請領？顯然原告早已精算衡量其中利益。
　　(2)原告未實際退職請領老年給付，根本無法確定損失：
　　　按「…但老年給付按被保險人退休之當月起前3 年之平均
  　　月投保薪資計算，參加保險未滿3 年者，按其實際投保年
    　資之平均月投保薪資計算。」勞工保險條例第19條第2 項
      但書著有明文，故原告若未實際辦理退休請領老年給付，
      根本無法確定所謂「平均月投保薪資」，蓋如前所述，被
      告可另行就業，屆時計算其老年給付之平均月投保薪資與
      可請領之老年給付數額皆將隨之變動。
    (3)原告並不當然受有老年給付之損害：
　　　查原告於起訴之際預以99年2 月14日為退休請領老年給付
  　　之日，惟其業承認尚未請領，則其損害尚未發生，蓋原告
    　依法可繼續投保以累積其老年給付之最大數額，甚至其若
      於98年2 月14日後有繼續投保情事、或者甚至投保逾16個
      月，則於計算「平均月投保薪資」時根本與其主張被告低
      報期間無關（因「平均月投保薪資」係以請領時回溯3 年
      計算之，勞工保險條例第19條第2 項參照）。
    (4)原告不應獲得雙重利益：
　　　按原告既主張前開損害，自應證明其業受該等損害，否則
  　　屆時於本訴訟獲得所主張之賠償，其又繼續加保至領取45
    　個月之最高額老年給付，此情實與原告於本案主張計算資
      遣費之任職期間包括領取失業救濟金時間（94年6 月至12
      月），同樣有攫取法律「雙重利益」的問題，甚者，如前
      所述，屆時原告所領取之老年給付，於「回溯3 年計算」
      法律規定下，原告所主張被告低報薪資時期對其老年給付
      之計算根本未有任何影響。
　　(5)原告應提示99年2 月14日迄今之勞工保險之投保記錄：
　　　另按民事判決既判力以事實審言詞辯論終結時之狀態為準
  　　，由於原告99年2 月14日投保內容將直接影響老年給付「
    　平均月投保薪資」之計算，故請原告提供98年2 月14日迄
      今之投保記錄與金額。綜上，原告至少應證明老年給付之
      損害已確定發生。
  ５、原告就被告以其配偶名義申報薪資自始知情：
　　　按證人羅德桂於99年1 月22日結稱：「（問：原告離職後
  　　有無向你要求拿回其妻魏女士之私章？）是原告發函給被
    　告公司請求交還，公司交辦由我處理這件事情。」故原告
      主張被告於原告不知情下將其配偶申報薪資費用根本與事
      實不符，否則為何知情且主動索回魏女私章，故被告以魏
      女申報薪資雖然有過，但前開錯誤實係源於原告為詐領失
      業給付及規避個人綜合所得稅要求下所為。
（二）關於加班費1,311,599 元部分：
　１、兩造協議原告薪資60,000元，業包含加班費等津貼在內：
  　　如前所述，包括被告在內之部分員工選擇與被告公司協議
    　內含不休假獎金、加班費、超時津貼等包裹式薪資，行之
      多年未見其他員工有所異議，而目前被告公司員工平均工
      資為4.5 萬元，原告月薪6 萬元已屬最高薪資，若依原告
      主張試算，原告底薪加計其所謂加班費每月經常性工資將
      逾9 萬元【60,000＋（1,311,599 42）＝91,228】，此
      薪資顯非類如被告之中小企業所能負擔。上情業經證人劉
      文德於98年7 月16日具結證稱：「…聲請人是我在94年去
      招攬應徵進公司的，也是我與聲請人商談勞動條件的，我
      和他談妥之後，由聲請人自行決定如果願意接受該勞動條
      件，就找相對人法代直接洽談。當時提議勞動條件為薪資
      每月6 萬，包含薪資所得及加班津貼，不包含的是出差津
      貼、交通費及紅利獎金，當時我有與聲請人講的很清楚，
      加班費已經包含在6 萬元之內，不得再另請加班費。」及
      證人王培煜、羅德桂、林冠民於99年1 月22日在本院分別
      證述：「…當時是講好用抽成的方式計酬，所以並沒有不
      休假獎金或加班費的給付約定。…」、「…沒有另外的不
      休假獎金，已包含在薪水中，也沒有再其他的年休假期可
      休，這是當時應徵工作時即約定好的。…」、「…我都沒
      有按勞基法年休規定來休假，也沒有另外補發不休假獎金
      ，有約好都已經包含在薪水裡。…」等語明確。
　２、被告公司未有門禁管制，且未硬性規定上下班時間，且原
  　　告打卡紀錄多係原告所自由發揮：
　　(1)按被告公司執行長帶領前旭開理公司團隊與被告公司合作
  　　之初，被告公司確有要求所屬員工打卡，唯打卡目的主要
    　係查知員工是否出勤，而後執行長鑑於公司員工常須派外
      至客戶工廠出差，且公司並無門禁管制，員工皆可自由進
      出，打卡並無意義，特別是就部分員工選用包裏式協議薪
      資情況下，更無作為計算加班或津貼依據的價值，故被告
      公司於96年中即未再要求原告及其他採包裹式薪資員工打
      卡，此情稽以原告所執原證4 晚期打卡單皆無被告法代簽
      署或管理即可得證。
    (2)證人林冠民、黃勇強於本院分別證稱：「（問：公司是否
      有門禁管制？）從來都沒有，員工都可以自由進出，也沒
      有人負責考核工作時數及工作情形，主要是採責任制。」
      、「…沒有硬性規定幾點上下班，…」足以為憑。
　３、原告不應坐視被告公司拖欠加班費：
　　　按「有左列情形之一者，勞工得不經預告終止契約：六、
  　　雇主違反勞動契約或勞工法令，致有損害勞工權益之虞者
    　。勞工依前項第1 款、第6 款規定終止契約者，應自知悉
    　其情形之日起，30日內為之。」勞動基準法第14條著有明
      文，查原告起訴狀附表一所示資料，主張被告公司於其94
      年5 月任職之初即拖欠加班費56,682元，時過3 年餘共累
      計拖欠1,311,599 元，審以原告對自身權益維護之切，知
      以緩加入勞保暨要求薪資暫改現金支付以規避政府查核而
      坐領失業給付之聰明，若真如原告所言被告給付6 萬元僅
      是底薪並不包含加班費，原告應早已訴諸法律，焉容被告
      拖欠至今。退一步言之，即便原告於94年5 月任職之初即
      認為加班費遭被告公司拖欠，大可依法終止僱傭契約並請
      求賠償，原告繼續任職無異認同此勞動條件，於時過3 年
      有餘再行翻異請求，顯有違法律誠信，更遑論原、被告雙
      方就此曾於97年4 月「檯面上」爭執，原告於被告明示拒
      絕情況下，又繼續返回被告公司工作，原告實已承認並接
      受協議薪資係內含加班費等津貼，並放棄先前主張。
　４、原告就請領失業給付時期另行主張高額加班費不符法律正
  　　義：
  　　查原告94年5 月任職被告公司之初疑涉詐領政府失業給付
    　，實已涉自己犯罪不法情事，故退一步言之，就法律誠實
      信用原則亦不容原告一手詐領失業給付，一手主張高額加
      班費行徑。
（三）關於原告請求之資遣費259,717 元部分：
　１、按勞基法第10條是為了避免資方假藉「定期契約」規避實
  　　質的不定期契約所為防堵條款，但並不是說「真的」「定
    　期契約」與「不定期契約」亦須合併計算年資，否則某人
      於某公司兼差、打工（可能1 星期1 天、或者1 個月1 天
      ），若持續數年，那一天獲錄取為正式人員，若因此卻要
      合併年資，不僅對企業主過苛，亦將使企業主於擬將表現
      突出之打工小弟、或打工小妹轉為正職人員時躊躇三思。
      查原告於92年至94年5 月間係任職日商旭開理公司並有勞
      、健保記錄可稽，被告公司於前開期間雖確有就臨時性、
      或特定性個案工作零星邀請原告兼差支援，於支付報酬後
      並依法開立扣繳憑單在案，惟核其性質屬勞基法上之定期
      勞動契約，於個案工作終結銀貨兩訖並無資遣費問題，原
      告將94年5 月始成立之「不定期勞動契約」加計前開「定
      期勞動契約」作為資遣費計算，顯有誤會。
  ２、又原告將請領失業給付期間併入資遣費計算顯不符公平正
      義，如前所述，原告94年5 月任職被告公司之初，疑涉詐
      領政府失業救濟金，而原告所主張之5.58月任職期間顯然
      包括94年5 月至94年12月間詐領失業救濟金期間，暫且不
      論其詐領失業救濟金行為業涉刑事犯罪，原告主張資遣費
      期間包括領取失業救濟金時間，無異攫取法律「雙重利益
      」，難謂非另一種類型的不當得利。被告公司依原告95年
      1 月26日正式納保時間計算原告資遣費9 萬元，併納保期
      間未滿3 年依勞動基準法加發20日預告工資4 萬元，共計
      13萬元所為資遣費支付，並無任何違誤之處。
（四）關於不休假獎金、薪資、出差費及代墊款共計156,200 元
      部分：
  １、原告主張自93年8 月任職於被告公司迄98年1 月12日遭無
      預警資遣為止，共應領取21日不休假獎金，共計42,000元
      一節，被告答辯如下：
　　(1)兩造協議原告之薪資6 萬元，業包含不休假獎金在內：
　　　原、被告於訂定勞動契約之初即係採協議包裏式薪資，此
  　　由上開二、（二）、１之說明即知，亦即原告所領取之6
    　萬元薪資內，業含不休假獎金。
　　(2)93年及94年上半年度屬定期勞動契約：
　　　又查原告於92年至94年5 月間係任職日商旭開理公司並有
  　　勞、健保記錄可稽，原告就前開期間與被告係屬「定期勞
    　動契約」，故即便將原告94年5 月至95年元月詐領失業給
      付期間算入原、被告不定期勞動契約，96年5 月於被告公
      司任職亦未滿1 年（勞基法第38條參照），則原告未有特
      別休假情況下當無不休假獎金可言。
　　(3)原告未為特別休假非可歸責於被告：
　　　又按「查勞動基準法第38條特別休假之規定，旨在提供勞
  　　工休憩之機會，而非用以換取工資，更非藉此增加平均工
    　資而多領退休金，凡雇主如要求勞工於年度終結或契約終
      止前應休完特別休假，於法尚無不可。」、「故當勞動契
      約終止時，勞工尚未休完之特別休假如係勞工應休能休而
      不休者，則非屬可歸責於雇主之原因，雇主可不發給未休
      完特別休假日數之工資。」行政院勞委會(87)台勞動二字
      第041683號及(82)台勞動二字第44064 號函釋分別著有明
      文（被證6 ）。查被告公司執行長劉文德多次向包括原告
      在內之員工宣示：工作做完，要休假趕快休，休假前告訴
      我一聲即可。且劉執行長就其旭開理公司帶過來之舊屬（
      包括原告）從未有不准其休假的情事。故原告即便所指未
      為休假所言屬實，亦係不可歸責於被告，更何況原告所領
      取之薪資業包括不休假獎金在內。
  ２、原告主張「又被告公司從98年1 月1 日起至1 月12日資遣
  　　原告為止，因被告故意不給予原告工作…給付原告工資24
    　,000元」一節，被告答辯如下：
　　(1)企業「無薪假」實情非得已，且原告未曾異議：
　　　被告公司施行無薪假係緣於97年後半年全球性金融海嘯引
  　　發經濟蕭條，客戶紛紛縮減資本支出而撤單或暫緩裝機，
    　對此業務緊縮情勢，被告除以減少支出、降低營運成本等
      方式因應，並於97年12月中旬進行全廠停工，故無薪假並
      非針對原告一人而為，且原告當時就無薪假亦未有異議，
      自不應事後臨訟翻異請求薪資。
　　(2)原告要求以原薪6 萬元計算「無薪假」薪資對被告誠屬過
  　　苛：
  　　退一步言之，前開緣於金融海嘯所造成產業界普遍「無薪
    　假」現象，就其中爭議各方見解不一，主管機關見解亦迭
      有變更（被證7 ），鑑於企業施行無薪假實情非得已，而
      勞工於無薪假期間亦未有勞動給付，故即便認為勞工就「
      無薪假」期間仍可請求薪資，亦以基本工資17,280元計算
      薪資為妥，蓋依原告所主張6 萬元計算「無薪假」對企業
      經營者實屬過苛。
　３、原告主張「…原告曾於94年3 月10日至3 月13日出國出差
　　　…卻未同時給付出差費10,000元…。另93年6 月赴大陸出
  　　差5日…尚少一日補貼1,500元。…代墊之娛票費18,000元
    　及簽證費700 元，被告公司漏未給付。…」一節，被告答
      辯如下：
　　(1)按原告於92年至94年5 月間係任職日商旭開理公司並有勞
  　　、健保記錄可稽，被告公司於前開期間雖有就臨時性、或
    　特定性個案工作零星邀請原告兼差支援，於支付報酬後並
      依法開立扣繳憑單在案，惟核其性質屬勞基法上之定期勞
      動契約，於個案工作終結即已銀貨兩訖。
　　(2)原告所執前開出差費短少一節，暫且不論其所言是否屬實
  　　，即便所言屬實，查其所指時間93年6 月或94年3 月與被
      告關係皆屬勞基法上之定期勞動契約，於個案工作終結即
      已銀貨兩訖。原告自不能比擬日後成為被告正式員工之出
      差津貼規定另為請求。
  ４、原告主張被告公司漏未給付94年6 月份薪水6 萬元，被告
      答辯如下：
　　(1)原告94年5 月任職被告公司，茲因被告欲另行請領失業給
  　　付，故要求原告以現金給付薪資，故方有前開薪資簽收單
    　。被告確有將94年6 月薪資6 萬元如實交付原告，雖漏未
    　要求原告簽收，惟審以原證11所示原告簽收順序，原告緊
      接94年7 年至12月簽收薪資6 萬元，若真如原告所言漏未
      給付94年6 月薪資，原告於嗣後多次簽收當早已發現。
　　(2)又揆諸勞動基準法第14條規定，原告自應於漏未給付薪資
  　　起30日內為請求，然查原告卻於事發後4 年餘，方臨訟以
    　追加起訴方式再行主張，所主張自然不足採信，且審以原
      告對自身權益維護之切，知以緩加入勞保暨要求薪資暫改
      現金支付以規避政府查核而坐領失業給付之聰明，若真如
      原告所言被告有漏未給付月薪情事，原告應早已訴諸法律
      ，焉容被告拖欠至今。
（五）為此答辯聲明：
  １、原告之訴駁回。
　２、訴訟費用由原告負擔。
　３、如受不利判決，願供擔保請准免予假執行。
三、本院之認定：
（一）關於原告請求被告給付勞工保險條例勞退基金短少提撥
      74,042元，及老年給付將短少取得298,093 元部分：
  I、關於原告請求被告給付勞工保險條例勞退基金短少提撥
      74,042元部分：
  １、原告主張其於93年8 月起在被告公司兼職工作，於94年5
      月起在被告公司任職，至98年1 月12日無預警遭資遣為止
      ，已在被告公司繼續工作3 年7 個月（未包含兼職部分）
      ，約定底薪為每月6 萬元，平均時薪為250 元【計算式：
      60,000308 ＝250 】。惟因當時尚領有失業補助，故
      向被告公司協商晚一點加入勞保，然亦僅有6 個月，故被
      告公司事實上於95年1 月26日始為原告加保勞工保險，被
      告公司未據實替原告申報勞保薪資為每月6 萬元，應以最
      高級數43,900元申報，僅以16,500元最低級數申報（嗣於
      96年7 月1 日至97年4 月30日提高為31,800元級數，97年
      5 月1 日起始調整為43,900元級數），亦未依法提撥月薪
      6%之勞退基金，致原告受有損害；被告公司從95年1 月起
      替原告投保勞工保險後，每月應依法為原告提繳每月基本
      薪資以6 萬元計，6%之勞退基金3, 600元，共計133,200
      元【3,600 37＝133,200 】，然被告公司未誠實申報並
      繳納，至原告遭被告公司資遣為止，僅提撥59,158元，短
      少提撥74,042元【133,200 －59,158＝74,042】，造成原
      告之損害等情。被告抗辯：原告94年5 月任職本公司之初
      不僅要求暫緩加入勞、健保，即便嗣後以16,500元為投保
      薪資，皆係應原告要求所為，被告公司並無任何故意過失
      ，更遑論被告公司當時業將本應納保及提撥支出併同薪資
      交付原告，此可證之於原告同意被告公司於95年起替其納
      保後，被告公司即不再將前開納保及提撥支出併同薪資交
      付原告，原告此時翻異，顯有違誠信等語。
  ２、按「勞工退休金事項，優先適用本條例。本條例未規定者
      ，適用其他法律之規定。」、「雇主應為適用本條例之勞
      工，按月提繳退休金，儲存於勞保局設立之勞工退休金個
      人專戶。除本條例另有規定者外，雇主不得以其他自訂之
      勞工退休金辦法取代前項規定之勞工退休金制度。」、「
      雇主每月負擔之勞工退休金提繳率，不得低於勞工每月工
      資百分之六。前項規定月提繳工資分級表，由中央主管機
      關擬訂，報請行政院核定之。」勞工退休金條例第1 條第
      2 項、第6 條、第14條定有明文。次按「本條例所稱勞工
      、雇主、事業單位、勞動契約、工資及平均工資之定義，
      依勞動基準法第2 條規定。」亦為勞工退休金條例第3 條
      所明定。經查，本件原告主張被告公司事實上於95年1 月
      26日為原告加保勞工保險，被告公司就此不爭執，並有勞
      工保險投保資料表在卷（詳卷第9 頁）可稽，則原告之退
      休金提繳規定，即應適用勞工退休金條例。又依勞動基準
      法第2 條第3 款規定：「工資：謂勞工因工作而獲得之報
      酬；包括工資、薪金及按計時、計日、計月、計件以現金
      或實物等方式給付之獎金、津貼及其他任何名義之經常性
      給與均屬之。」，原告主張自95年1 月26日至98年1 月12
      日，被告應提繳最低勞工退休金為原告薪資6%，尚屬可採
      ；至原告主張94年5 月至94年12月被告公司亦應為其提繳
      薪資乙節，因該段期間原告為領取失業救助金乃要求被告
      公司暫勿為其加保勞工保險，延至95年1 月26日再行加保
      ，此為原告所自認，故此段期間被告未予提繳退休金，乃
      應原告之請求而生，原告自無得再請求及主張此部分之權
      利。又原告主張被告應為原告提繳之薪資為月薪60,000元
      ，惟依原告提出之被告公司95年、96年、97年薪資轉帳存
      摺影本（見本院卷第5 、6 頁正、反面），其95年1 月至
      12月之平均月薪為72,600元（不含年度獎金）、96年1 月
      至12月之平均月薪為64,764 元（不含年度獎金）、97年1
      月至12月之平均月薪為65,684元（不含年度獎金）；再依
      94年1 月19日行政院勞工委員會勞動4 字第0940002504號
      令訂定發布自94年7 月1 日生效之勞工退休金月提繳工資
      分級表及96年6 月29日行政院勞工委員會勞動4 字第0960
      130590號令訂定發布自96年7 月1 日生效之勞工退休金月
      提繳工資分級表所列，原告95年實際工資應屬第8 組44級
      ，月提繳工資應為72,800元，其自95年1 月26日至95年12
      月31日，被告公司為原告最低應提繳月薪資6%為48,893元
      〈計算式：72,800×（11＋6/31）×6%＝48,893〉，原告
      96年平均實際工資1 月至6 月應屬第8 組42級月提繳工資
      應為66,800元、7 月至12月應屬第8 組44級月提繳工資應
      為66,800元，被告公司為原告最低應提繳月薪資6%為48,0
      96元〈計算式：66,800×12×6%＝48,096〉，原告97年至
      98年1 月12日平均實際工資應屬第8 組44級月提繳工資應
      為66,800元，被告公司為原告最低應提繳月薪資6%計為49
      ,647元〈計算式：66,800×（12＋12/31 ）×6%＝49,647
      〉；是則，被告公司應為原告月提繳薪資共計應為146,63
      6 元〈計算式為：48,893＋48,096＋49,647＝146,636 〉
      ，被告公司已提繳之金額為59,158元（見卷第10頁，勞工
      退休金個人專戶資料查詢表），尚短少87,478元，被告公
      司固辯稱原告歷年投保金額均係原告自行要求，被告公司
      並無故意過失云云，惟揆諸前開勞工退休金條例第6 條第
      2 項明載雇主不得以其他自訂之勞工退休金辦法取代前項
      規定之勞工退休金制度，則該等規定即屬強制規定，不得
      以當事人意思排除變更之，被告此部分抗辯委屬無據，以
      此，原告請求被告公司應賠償其此部分之損害計74,042元
      ，未逾其依法可請求之金額，即應准許。
  II、關於原告請求老年給付將短少取得298,093 元部分：
      按「…但老年給付按被保險人退休之當月起前3 年之平均
  　　月投保薪資計算，參加保險未滿3 年者，按其實際投保年
    　資之平均月投保薪資計算。」勞工保險條例第19條第2 項
      但書定有明文。故若原告尚未實際辦理退休請領老年給付
      ，則無法確定前開法條所定之「平均月投保薪資」，應可
      認定。本件原告自承其尚未辦理退休及請領老年給付（見
      本院卷第263 頁背面言詞辯論筆錄），則其尚無法確定依
      法計算該等老年給付之「平均月投保薪資」，且原告另自
      承目前係以職訓中心名義投保，投保薪資額約一萬餘元（
      見本院卷第263 頁背面言詞辯論筆錄），足見原告目前已
      另接受職業訓練，日後再任職其他事業單位之可能性極高
      ，其再任職其他事業單位之薪資若干亦無可預估，是以被
      告抗辯原告以99年2 月14日為計算老年給付之時點於法未
      合且目前尚無法證明及計算原告主張之此部分老年給付之
      損害，堪稱可採，原告此部分主張委屬無據，應予駁回。
（二）關於加班費1,311,599 元部分：
  １、按「勞工每日正常工作時間不得超過八小時，每二週工作
      總時數不得超過八十四小時。前項正常工作時間，雇主經
      工會同意，如事業單位無工會者，經勞資會議同意後，得
      將其二週內二日之正常工作時數，分配於其他工作日。其
      分配於其他工作日之時數，每日不得超過二小時。但每週
      工作總時數不得超過四十八小時。第一項正常工作時間，
      雇主經工會同意，如事業單位無工會者，經勞資會議同意
      後，得將八週內之正常工作時數加以分配。但每日正常工
      作時間不得超過八小時，每週工作總時數不得超過四十八
      小時。」勞動基準法第30條第1 、2 、3 項定有明文。
  ２、查，原告主張其於93年8 月起在被告公司兼職工作，於94
      年5 月起在被告公司任職，至98年1 月12日遭資遣為止，
      已在被告公司繼續工作3 年7 個月（未包含兼職部分）乙
      節，業據其提出打卡單影本為憑（詳原證四），核諸被告
      公司提出之94年現金給付薪資之付款簽收簿（見第83至85
      頁），自94年5 月起原告均按月簽收領取6 萬元及部分附
      加費用之紀錄，再對照原告提出之勞工保險投保資料明細
      表，原告於94年5 月25日前之投保單位為訴外人台灣旭開
      理股份有限公司，足見原告於94年5 月25日前猶任職於訴
      外人台灣旭開理股份有限公司，其於被告公司之工作僅屬
      零星、兼職性質，自無可認其此自93年8 月起至94年5 月
      25日為被告公司之員工，僅堪認原告主張其自94年5 月起
      至98年1 月12日任職於被告公司節，可資憑信，被告公司
      固抗辯原告自行以其因欲請取失業救濟金而要求被告公司
      延後加保時間至95年1 月26日，應自原告於被告公司為原
      告投保勞工保險之95年1 月26日始起算原告於被告之任職
      時間云云，然原告詐領失業救濟金乙節乃其是否另涉其他
      行政法或刑事責任之問題，與原告實際任職被告公司，兩
      造業已成立勞動契約關係不生影響，被告此部分抗辯尚無
      可採。
  ３、原告主張其每月底薪為60,000元，故時薪為250 元（計算
      式：60,000308 ＝250 ），並以此計算並請求被告公
      司短付如附表一所示之加班費（逾時工資）共計1,311,59
      9 元乙節，已據其提出各月份打卡單（見原證四）為憑。
      被告公司則抗辯原告之領得之薪資係包含加班費等各項費
      用之包裹式給薪方式等情。經查，原告自承其於95年1 月
      以前被告公司按月給付薪資60,000元，並不爭執前開被告
      提出之薪資付款簽收簿之真正，參酌證人劉文德即被告公
      司執行長到庭證述：「原告是我在94年去招攬應徵進公司
      的，也是我與原告商談勞動條件的，我和他談妥之後，由
      原告自行決定如果願意接受該勞動條件，就找被告公司法
      代直接洽談。當時提議勞動條件為薪資每月6 萬，包含薪
      資所得及加班津貼，不包含的是出差津貼、交通費及紅利
      獎金，當時我有與聲請人講的很清楚，加班費已經包含在
      6 萬元之內，不得再另請加班費。當時我找了4 個人進公
      司，有一位是領時薪，有做才有薪水，其他三位是月薪制
      ，是包含原告在內。」（見本院卷第75頁背面筆錄）；及
      證人王培煜即與原告同時期任職被告公司之經理到庭證稱
      ：「（問：何時於被告公司任職？擔任何職？每月月薪為
      何？如何給付？包含內容為何？）正式職員是從94年6 月
      到96年6 月，之前有在93年6 、7 月到94年6 月以前是晚
      上兼職。我的工作是機械設計，還有對外業務的擔當，及
      場內工作進度的安排，當時職位是經理，正職的時候月薪
      約87,000元左右，固定每月大約是這個金額，兼職時則不
      一定，若完成機器賣出去，以該機器售價金額百分之五作
      為酬勞，會分數次給付，每次給付數萬元不等。正職的薪
      水是淨拿87,000元左右，沒有另外請領加班費，也沒有工
      作時數的限制，也沒有休假或不休假獎金的請領，都已經
      包含在87,000元月薪之內，其他可以請領的只有國外出差
      自行墊付的交通費或出差費可以額外請領。當時並沒有簽
      立書面勞動或僱傭契約，工作條件及薪資都是口頭約定，
      薪資給付初期是用現金給付，由我簽收，後來改為由渣打
      銀行薪轉戶頭支付給我。」（詳本院卷第188 頁第背面筆
      錄）；與證人黃勇強（即94年12之至96年7 月間與原告擔
      任類似工作內容之被告公司員工）到庭證述：「是從94年
      12月中到96年7 月左右，擔任機械組裝的工作，沒有特別
      的職稱，每月薪資約5 萬元左右，但要扣除2300元，是劉
      執行長應徵我任職的，2300元是勞健保費，每月實領多少
      錢不一定，因為我有領加班費還有出差費，加班費也不一
      定，要看工作情形，加班費當初劉執行長與我談時有約定
      加班費計算為時薪250 元，我有同意。我上班每天都要打
      卡，上下班及加班都需要打卡，才能計算加班費。當時是
      約定每月工作時數192 小時，超過就算加班，沒有硬性規
      定幾點上下班，但為了配合工作內容，通常早上8 、9 點
      就要上班，有時甚至更早。因為從來沒有工作時數低於19
      2 小時，所以也未談及少於192 小時應如何處理。庭呈於
      被告公司領薪水之帳戶存摺影本一件。我支領薪水都是薪
      資轉帳，並沒有另外收到薪水條明細，我有試著核算每月
      加班費是否相符，但有時會有出入，有時會多幾千、幾百
      元，有時會少幾百元，少不會少於1000元，所以我也沒有
      再仔細去核對計算。」、「（問：是否有人員有加班，但
      並未支領到加班費之情形？）…正職人員我在職期間不曾
      聽過，有加班事實公司未發給加班費的情形，…。」、「
      （問：如果公司與你約定的薪水在當月沒有給你加班費，
      你是否會發現？公司有這樣的情形發生過嗎？）會發現，
      但並沒有發生過這樣的情形。」、「（問：…我們的工作
      型態並非週一至週五工作，週六、週日休假，而是以工作
      時數計算。如果達到192 小時不加班也可以，但是因為有
      責任要把機器儘快組裝好，所以通常都會加班。…」（見
      本院卷第189 頁背面、190 頁正、背面筆錄）；及證人林
      冠民即與原告工作性質相同之被告公司員工亦到庭證稱：
      「（問：何時於被告公司任職？擔任何職？每月月薪為何
      ？如何給付？包含內容為何？）92年開始，工作內容為設
      計、組裝、維修機器，沒有特別的職稱，現在每月薪水約
      52000 元，92年時約4 萬元左右，沒有加班費，週一至週
      六上班，從8 點30到5 點30，有時會加班至晚上或是假日
      ，沒有另外加班費，也不用打卡，薪水都是用薪資轉帳，
      投保薪資額是3 、4 萬左右，勞健保費先扣除後我實拿52
      000 元，有年終獎金及三節獎金，工作時數沒有硬性規定
      一定要做滿幾小時，但我每天工作幾乎9 至10小時以上。
      我不知道原告的薪資條件及給付方式，我也不知道原告是
      否需要打卡。我都沒有按勞基法年休規定來休假，也沒有
      另外補發不休假獎金，有約好都已經包含在薪水裡。」、
      「（問：有加班為何未另外請領加班費？）當時有約好包
      含在薪水裡，沒有另外請領加班費。」、「（問：公司是
      否有門禁管制？）從來都沒有，員工都可以自由進出，也
      沒有人負責考核工作時數及工作情形，主要是採責任制。
      」（見本院卷第193 頁正、反面筆錄）等語，堪認被告公
      司就不同員工之薪資條件與給薪方式並非完全相同，被告
      公司雖部分員工有打卡，但上班時間並非固定，且公司並
      無門禁出入無需管制，負責機器組裝人員為完成組裝可自
      行調整工作時間等情無訛；另審諸原告提出之打卡單紀錄
      ，自94年5 月至12月，其每月工作時數均不相同，惟原告
      簽領每月薪資均固定60,000元，有上開付款簽收簿可參，
      以常情衡之，如原告與被告公司約定底薪60,000元，於勞
      基法規定工作最高時數（按：每月192 小時）外，逾時工
      作另有逾時工資即加班費可請領，則原告當無可能長達半
      年以上均未請求且無意見；又如以時薪250 元計算每月法
      定最高工作時數192 小時，則月薪資應為48,000元，原告
      則每月領取60,000元，顯較多一萬餘元；又參照原告提出
      之打卡單所示95年8 月、9 月、10月之工作時數分別為24
      9 小時、249 小時、200.5 小時（見卷第17至18頁背面）
      ，然原告領得之該三月薪資各為57,700元、125,200 元、
      77,200元，倘若如原告主張其底薪60,000元加班費另計，
      則原告所領取之相同工作時數月薪何以不同且相差甚大，
      且原告95年平均月薪資為72,600元（不含年度獎金）、96
      年1 月至12月之平均月薪為64,764元（不含年度獎金）、
      97年1 月至12月之平均月薪為65,684元（不含年度獎金）
      ，亦均高於60,000元，是此，原告所辯原告每月實領薪資
      已含逾時工資即加班費乙節，應可採信，被告主張其每月
      底薪60,000元，被告公司積欠其94年5 月至97年12月之加
      班費（其計算方式詳如附表一所示）共計1,311,599 元，
      非可信實，無得准許。
（三）關於原告請求之資遣費259,717 元部分：
  １、按「勞工適用本條例之退休金制度者，適用本條例後之工
      作年資，於勞動契約依勞動基準法第十一條、第十三條但
      書、第十四條及第二十條或職業災害勞工保護法第二十三
      條、第二十四條規定終止時，其資遣費由雇主按其工作年
      資，每滿一年發給二分之一個月之平均工資，未滿一年者
      ，以比例計給；最高以發給六個月平均工資為限，不適用
      勞動基準法第十七條之規定。」勞工退休金條例第12條第
      1 項定有明文。本件原告雖於94年5 月已任職於被告公司
      ，惟因94年6 月至94年12月間欲請領失業救濟補助，乃自
      行要求被告公司暫勿將其加保勞工保險並延至95年1 月26
      日始由被告公司為其加保勞工保險乙節，前已述明，原告
      由被告公司加保時，勞工退休金條例業已施行，即應適用
      該退休金條例，參以原告主張之雇主應提繳最低6%之退休
      金規定亦係勞工退休金條例之規定，是則原告就本件資遣
      費之計算亦應適用勞工退休金條例，可資認定。
  ２、又依勞工退休金條例第3 條、勞動基準法第2 條第1 項第
      4 款之規定，所謂平均工資係以計算事由發生之當日前6
      個月內所得工資總額除以該期間之總日數所得金額。查，
      依據原告提出之97年薪資轉帳存摺影本所示，97年7 月至
      97年12月間，原告之工資分別為58,830元、60,430元、58
      ,830元、62,030元、59,630元、62,030元，故平均工資應
      為60,897元（元以下四捨五入），則被告公司依法應給付
      原告之資遣費，其工作年資94年5 月至98年1 月12日共計
      3 年7 月又12日，即約3.62年，固被告公司應發給之資遣
      費為1.81基數乘以平均工資60,897元計110,224 元；另依
      勞動基準法第16條第3 項規定，雇主未依同條第1 項規定
      預告期間而終止契約者，應給付預告期間之工資，亦即原
      告已繼續工作三年以上應於30日前預告之，則此部分之工
      資為60,897元，是則被告公司應給付原告之資遣費及預告
      工資共計為171,121 元（110,224 ＋60,897＝171,121 ）
      ；又被告公司就此已給付原告130,000 元，為原告所不爭
      執，並有被告公司簽發予原告之支票影本為證，故此部分
      應予扣除，是以被告此部分應再給付原告之金額為41,121
      元（計算式：171,121 －30,000＝41,121），原告於本件
      訴訟此部分請求259,717 元，於41,121元範圍內應予准許
      ，逾此部分之請求核屬無據，應予駁回。
（四）關於不休假獎金、薪資、出差費及代墊款共計156,200 元
      部分：
  １、按「勞工在同一雇主或事業單位，繼續工作滿一定期間者
  　　，每年應依左列規定給予特別休假：一、1 年以上3 年未
  　　滿者7 日，二、3 年以上5 年未滿者10日…」、「第36條
  　　所定之例假、第37條所定之休假及第38條所定之特別休假
    　，工資應由雇主照給。」勞動基準法第38、39條分別訂有
      明文。查，原告主張其任職於被告公司迄98年1 月12日遭
      被告公司無預警資遣為止，其中94年5 月至95年7 月僅休
      假3 日，應領取4 日不休假獎金；95年8 月至96年7 月均
      無休假，應領取不休假獎金7 日；96年8 月至97年7 月均
      無休假，應領取不休假獎金10日，共應領取21日不休假獎
      金共計42,000元（2,000 21＝42,000元）等情，固據其
      提出打卡單紀錄為憑，被告就該打卡單紀錄之真正亦不爭
      執，則原告主張其任職被告公司期間特別休假僅於94年休
      3 日，其餘均未休乙節，尚屬可信；惟原告94年度因工作
      未滿一年，自無特別休假之權利，另據被告公司提出之原
      告薪資明細表（見本院卷第119 頁），被告公司業於96年
      2 月13日、97年2 月4 日發給年終獎金時同時各發給30,0
      00元之95年度、96年度之不休假獎金，其金額共計60,000
      元，顯已逾原告主張之42,000元，是以原告此部分請求亦
      屬無據，應予駁回。
　２、原告復主張被告公司從98年1 月1 日起至1 月12日資遣原
      告為止，因被告公司故意不給予原告工作，致原告無法提
      供勞務，就此被告公司仍依據勞動契約給付原告工資240,
      00元（2,000 12＝24,000元）等情，被告固不否認於98
      年1 月12日資遣原告，惟抗辯：自98年1 月1 日起至1 月
      12日係屬無薪假，原告不得請求工資云云。然查，被告就
      其主張為無薪假乙節，並未提出業經原告同意之書面文件
      為憑，又為原告所否認，被告此部分之抗辯，難以憑信。
      是則，原告請求此12日之工資應為23,573元（計算式：60
      ,897元×12/31 ＝23,573），原告請求於此範圍為有理由
      ，應予准許，逾此部分應予駁回。
　３、原告又主張：依據被告公司於98年7 月16日自行提出之「
      付款簽收簿」顯示，原告曾於94年3 月10日至3 月13日出
      國出差，而被告公司於同年5 月5 日給付原告之薪資中僅
      含工資9,600 元、代墊機票錢18,000元，卻未同時給付出
      差費10,000元【國外出差每日補助2,500 元4 ＝10,000
      元】。另原告於93年6 月份赴大陸出差5 日，但被告僅給
      予4 日之出差補貼6,000 元【4 1,500 ＝6,000 】，尚
      少1 日補貼1,500 元。又原告當次出差代墊之機票費18,0
      00元及簽證費700 元，被告公司漏未給付，另94年6 月薪
      水60,000元，被告公司漏未給付，此一事實，從簽收一欄
      並無原告之簽名即可得證，被告公司漏未給付代墊款、工
      資及出差補貼共計90,200元，原告自得請求被告公司給付
      云云。被告否認原告此部分之主張並抗辯當時原告尚任職
      於訴外人台灣旭開理股份有限公司，其於被告公司之工作
      均屬兼差性質，當時之費用已核發並製作扣繳憑單而付訖
      ，但原告漏未簽名等情。經查，核之被告公司於98年7 月
      16日自行提出之「付款簽收簿」所示，就原告主張曾於94
      年3 月10日至3 月13日出國出差，而被告公司於同年5 月
      5 日給付原告之薪資中僅含工資9,600 元、代墊機票錢18
      ,000元，卻未同時給付出差費10,000元【國外出差每日補
      助2,500 元4 ＝10,000元】，原告於93年6 月份赴大陸
      出差5 日，但被告僅給予4 日之出差補貼6,000 元【4 
      1,500 ＝6,000 】，尚少1 日補貼1,500 元，原告當次出
      差代墊之機票費18,000元及簽證費700 元云云，審諸前開
      出差各項費用均已載明於簽收簿，且據原告於簽收欄簽名
      ，如有短付，原告應會即時反應並加註或拒簽；至原告主
      張當月薪資60,000元未付，酌之該薪資係例行性之給付，
      原告此時已任職被告公司為正職人員，其主要收入來源應
      係被告公司給付之薪資，原告當無可能於該月未領取薪資
      而不知且長達數年均未發現，各項費用亦列明後由原告簽
      名，是此部分被告抗辯其已發給原告，僅原告漏未簽名乙
      節，尚屬可信，是則原告此部分之請求委無可採，應予駁
      回。
（五）綜上各節，原告請求於因被告公司未據實為原告依法提撥
      月薪6%之勞退基金，造成原告受有74,042元之損害、被告
      公司應再給付原告資遣費及預告工資計41,121元、被告應
      給付原告自98年1 月1 日起至1 月12日此12日之工資計23
      ,573元等範圍內及其法定遲延利息，為有理由，應予准許
      ，逾此部分之請求，核非有據，應予駁回。
（六）兩造陳明願供擔保，聲請宣告假執行或免為假執行，經核
      原告勝訴部分，合於法律規定，爰分別酌定相當之擔保金
      額宣告之；原告其餘假執行之聲請，因訴之駁回而失所依
      據，不予准許。
（七）因本案事證已臻明確，兩造其餘主張陳述及所提之證據，
      經審酌後，於判決結果無影響，爰不逐一論述，附此敘明
      。
四、據上論結：本件原告之訴一部有理由，一部無理由，依民事
    訴訟法第79條、第390 條第2 項、第392 條第2 項，判決如
    主文。
中　　華　　民　　國　 100　　年　　1 　　月　　7 　　日
                    勞工法庭    法　官　陳順珍
以上正本，係照原本作成。
如對本判決上訴，須於判決送達後20日內向本院提出上訴狀。
如委任律師提起上訴者，應一併繳納上訴審裁判費。
中　　華　　民　　國　 100　　年　　1 　　月　　12　　日
                                書記官　陳筱筑
